【裁判字號】    91,交上易,443
【裁判日期】    920409
【裁判案由】    過失傷害
【裁判全文】
臺灣高等法院刑事判決                          九十一年度交上易字第四四三號
    上  訴  人
    即  被  告  乙○○
右上訴人因過失傷害案件，不服臺灣板橋地方法院九十一年度交易字第四二三號，中
華民國九十一年十月七日第一審判決（起訴案號：臺灣板橋地方法院檢察署九十年度
偵字第二○二九七號）提起上訴，本院判決如左：
    主  文
上訴駁回。
乙○○緩刑參年。
    事  實
一、乙○○於民國（下同）九十年九月二十五日十九時許，騎乘車牌號碼ＴＹＶ–二
    六九號機車沿台北縣永和市○○路往永貞路方向直行，至中正路與秀朗路口，遇
    紅燈車流停滯，乙○○為求超前至前方路口暫停，竟未依應靠右行駛之規定，而
    沿分向限制線（雙黃線）超越在前暫停等紅燈之車輛，此時適有由甲○○騎乘之
    ＱＵＶ–九八六號機車欲左轉秀朗路，乃自前方停等紅燈之小客車之左後方繞出
    ，欲駛至機車停等區內左側準備左轉，此時乙○○應注意汽車行駛時，駕駛人應
    注意車前狀況，並隨時採取必要之安全措施，乃竟疏未注意駛出之甲○○機車，
    致乙○○機車右側與甲○○機車左側發生擦撞，造成甲○○因而人車倒地，受有
    骨盆骨折之傷害。而乙○○於肇事後於不詳路人向警報案，於警員陳志承前往現
    場尚不知係何人肇事時，即在場向之表示係其肇事而自首，進而接受本件裁判。
二、案經甲○○訴由臺北縣政府警察局永和分局報請臺灣板橋地方法院檢察署檢察官
    偵查起訴。
    理  由
一、上訴人即被告乙○○固供承有於前揭時地駕駛機車沿分向限制線（雙黃線）往前
    駛時，與同方向行駛準備左轉之告訴人甲○○所騎乘機車發生擦撞，造成甲○○
    因本件肇事車禍而受傷之事實，惟辯稱：告訴人突然從汽車縫中往左邊竄出來，
    撞到被告機車之右邊，雙方均有過失等語。
二、本院查：
    (一)被告乙○○有於前述時、地，因駕駛機車，遇紅燈車流停滯，為超越等紅燈之
      前車，竟嚴重違規，沿雙黃線前駛，而擦撞準備左轉之告訴人甲○○機車，致
      其受傷之事實，迭據告訴人甲○○於警訊、偵查、原審及本院審理中指訴綦詳
      ，核與被告自承係騎駛在雙黃線上發生擦撞車禍等語相符，告訴人受有骨盆骨
      折之傷，亦有財團法人台灣基督長老教會馬偕紀念社會事業基金會馬偕紀念醫
      院九十年九月二十八日甲種診斷證明書附卷（偵查卷第五頁）可稽。
    (二)被告雖辯稱：本件車禍之發生，係告訴人甲○○突然從汽車縫中往左邊竄出，
      致撞及被告機車右側，車禍之發生，雙方均有過失云云，惟為甲○○堅詞否認
      ，核依警繪事故現場圖所示，肇事位置路段係永和市○○路與秀朗路交岔路口
      之機車停等區前，當地係劃設同向一快車道及一慢車道，被告復供稱當時為紅
      燈，其係由中正路直行，但並未靠右行駛，而係沿雙黃線超越停等紅燈之前車
      欲至前方路口暫停等語，而告訴人則指稱當時待停區右邊因為紅燈已停了很多
      機車，故自停等紅燈之小客車左後方繞出，欲駛至機車停等區之左側預備左轉
      等情，參諸卷附車損、現場照片（偵查卷第十二頁、第十三頁，第二十四頁–
      第二十六頁），被告機車右側及告訴人機車左側均有明顯擦撞痕跡，以及告訴
      人所稱轉彎時車頭已經轉正情況判斷，本件肇事原因係被告未減速行駛在雙黃
      線，未注意車前狀況，致與左轉車發生擦撞，應可認定。
    (三)按汽車行駛時，駕駛人應注意車前狀況，並隨時採取必要之安全措施，道路交
      通安全規則第九十四條第三項定有明文，被告既先違規未依序停等紅燈，而未
      靠右行駛，反沿雙黃線行駛超越前車，竟又未適時發覺繞出之告訴人機車致生
      擦撞，則被告顯有違反上開應注意規定之處，而依當時天候雖有微雨，路況、
      照明、視線均屬良好，並無不能注意之情形，其應注意能注意而未注意以致肇
      事，被告之行為自有過失甚明，並為被告所自承確有過失在案。
    (四)本件車禍發生後，雖因被告移動機車至路邊，現場情況變動而不能作行車事故
      之鑑定，惟告訴人之指訴與被告不爭執之道路交通事故調查報告表、警繪現場
      圖、道路交通事故肇因研判表、現場照片十幀、肇事車輛照片四紙及上開診斷
      證明書乙紙（參見偵查卷宗第九頁、第十頁、第十一頁、第十二–十三頁、第
      二十四–二十六頁、第五頁）所顯示之情形相符，堪予採信。
    (五)至被告辯稱：告訴人亦有過失云云，然按當時告訴人既係欲行左轉而自停等紅
      燈之小客車左後方繞出欲至機車停等區左停等待左轉，被告既未依規定靠右行
      駛而沿雙黃線行駛超越其他停等紅燈之車輛，此種違規行駛行為，當非當時告
      訴人所得預料，被告自不得以之而謂告訴人亦有疏未注意之處，所辯自不足採
      。而告訴人因本件車禍受有骨盆骨折之傷害，有告訴人提出之馬偕紀念醫院診
      斷證明書在卷可按，被告過失行為與告訴人之傷害間顯具有相當因果關係，從
      而本件事證明確，被告犯行堪以認定。
三、核被告因駕車過失致告訴人受有傷害，所為係犯刑法第二百八十四條第一項前段
    之因過失傷害人罪。又被告於肇事後於不詳路人向警報案，乃在場向據報前來之
    尚不知何人肇事之警員陳志承坦承肇事，有警員陳志承所出具之自首調查表在卷
    可憑（參見偵查卷第八頁），其自首進而接受審判，為對於未發覺之罪自首而受
    裁判，應依法減輕其刑。原審認被告罪證明確，適用刑法第二百八十四條第一項
    前段、第六十二條前段、第四十一條第一項前段、罰金罰鍰提高標準條例第一條
    前段、第二條之規定，並審酌被告之品行、過失程度、對告訴人身體健康所生之
    危害、尚無肇事紀錄等情，量處有期徒刑參月，並諭知易科罰金之折算標準，認
    事用法核無不合，量刑亦屬適當。本件被告上訴意旨執詞強辯，認雙方與有過失
    云云，自無理由，應予駁回。查被告前未曾受有期徒刑以上刑之宣告，有台灣高
    等法院被告全國前案紀錄表一紙附卷可稽，本件並與告訴人達成和解，賠償告訴
    人之損失，有台灣板橋地方法院板橋簡易庭調解程序筆錄附卷（參見本院卷九十
    二年三月二十六日審判筆錄）可稽，告訴人亦表示寬宥，被告亦請求給予自新之
    機會，本院認其經此教訓後，當知警惕，應無再犯之虞，因認其所受宣告之刑，
    以暫不執行為適當，併予宣告緩刑參年，以勵來茲。
據上論斷，應依刑事訴訟法第三百六十八條、刑法第七十四條第一款，判決如主文。
本案經檢察官費玲玲到庭執行職務。
中      華      民      國    九十二    年      四      月      九      日
                              臺灣高等法院交通法庭
                                  審判長法  官  許  增  男
                                        法  官  周  煙  平
                                        法  官  陳  孟  瑩
右正本證明與原本無異。
不得上訴。
                                        書記官  沈  秀  容
中      華      民      國    九十二    年      四      月     十一     日
附錄：本案論罪科刑法條
刑法第二百八十四條第一項
因過失傷害人者，處六月以下有期徒刑、拘役或五百元以下罰金；致重傷者，處一年
以下有期徒刑、拘役或五百元以下罰金。


司法院資訊處製作；財團法人民間司法改革基金會備份。
